臺灣高等法院民事判決　　　　　　　　　 96年度上字第295號
上　訴　人
即反訴原告　丁○○
　　　　　　丙○○
上　訴　人　乙○○
共　　　同
訴訟代理人　鄭崇文律師
　　　　　　許志嘉律師
被　上訴人
即反訴被告　第一商業銀行股份有限公司
法定代理人　甲○○
訴訟代理人　陳詩經律師
複代理人　　李明洲律師
上列當事人間拆屋還地等事件，上訴人對於中華民國96年1月29
日臺灣臺北地方法院95年度重訴字第977號第一審判決提起上訴
，上訴人丁○○、丙○○並在本院提起反訴，本院於96年10月2
日言詞辯論終結，判決如下：
    主  文
原判決關於主文第三項命上訴人丙○○、乙○○拆屋還地範圍超
過「上訴人丙○○應將坐落於台北市○○區○○段三小段五一一
地號土地上，門牌號碼台北市中山區○○○路四十號，如附表土
地複丈成果圖所示Ｃ部分面積十‧三平方公尺、Ｄ部分面積二十
六平方公尺之建物拆除，將上開土地返還被上訴人；上訴人乙○
○應自台北市○○區○○段三小段五一一地號Ｃ、Ｄ部分基地遷
出」部分，及該部分假執行之宣告，暨訴訟費用之裁判均廢棄。
上廢棄部分，被上訴人在第一審之訴及假執行之聲請均駁回。
其餘上訴駁回。
第一、二審訴訟費用由被上訴人負擔十分之一，上訴人丁○○負
擔十分之三，上訴人乙○○負擔十分之一，餘由上訴人丙○○負
擔。
本判決所命上訴人給付部分，於上訴人丁○○以新台幣壹佰玖拾
肆萬仟肆佰玖拾肆元、上訴人丙○○、乙○○以新台幣佰捌
拾貳萬伍仟柒佰玖拾柒元為被上訴人預供擔保後，得免為假執行
。
反訴原告之反訴及其假執行之聲請均駁回。
反訴訴訟費用由反訴原告負擔。
    事實及理由
壹、本訴部分：
一、本件被上訴人主張：伊所有之台北市○○區○○段3小段511
    地號土地（下稱系爭土地），其中如複丈成果圖A、B部分面
    積分別為5.44平方公尺、13.26平方公尺為上訴人丁○○以
    其所有之房屋無權占有，C、D部分面積依序為10.3平方公尺
    、26平方公尺則為上訴人丙○○、乙○○以其所有之房屋無
    權占有多年，經伊於民國95年2月8日、同年5月3日以存證信
    函向上訴人丙○○、丁○○催告，然未獲置理。爰依民法第
    767條、第184條第1項前段之規定，請求判命上訴人丁○○
    、丙○○、乙○○應分別將其無權占有系爭土地上之房屋拆
    除，將所佔用土地返還予伊之判決，並依民法第179條規定
    ，請求判命上訴人丁○○、丙○○給付最近5年相當於租金
    之不當得利，計上訴人丁○○應給付伊新台幣（下同）65萬
    950元、上訴人丙○○應給付伊131萬6741元，及均自民國95
    年8月1日起按月給付相當於租金分別為1萬771元、2萬909元
    不當得利之判決。（原審為被上訴人全部勝訴之判決）。答
    辯聲明：駁回對造之上訴。
二、上訴人則以：丁○○、丙○○於民國50年間即於系爭土地上
    興建系爭40號及42號建物，迄今使用居住已超過30年，渠二
    人係以和平方式繼續使用系爭土地超過20年，已符合時效取
    得地上權之要件，有合法占有權源，並非無權占有。又本件
    被上訴人所有之系爭土地僅有55平方公尺即16.6375坪，且
    係位於系爭40號及42號建物之屋內，倘依被上訴人之請求，
    強行拆除位於屋內之10餘坪面積，將嚴重影響系爭40號及42
    號建物之結構，甚至崩塌，致完全無法使用，所受損害將難
    以估計。而被上訴人收回系爭土地後，因土地面積甚小，顯
    難單獨供建築之用，難發揮土地之利用價值，所得之利益有
    限，兩相權衡比較，被上訴人主張拆屋還地，確屬權利濫用
    。而乙○○僅係經丙○○同意而使用丙○○所有房屋之一部
    分，為占有輔助人，且乙○○就系爭40號建物並無處分權，
    被上訴人請求乙○○拆屋還地，並無理由。再者，縱認伊應
    給付不當得利，然原判決逕以土地法規定之最高上限為計算
    基準，亦屬過高，應以不超過百分之5為適當等語，資為抗
    辯。上訴聲明：(一)原判決廢棄。(二)上廢棄部分，被上訴人在
    第一審之訴及假執行之聲請均駁回。(三)如受不利判決，願供
    擔保請准宣告免為假執行。
三、兩造不爭執事項：
  (一)系爭土地為被上訴人所有。
  (二)系爭土地如複丈成果圖A、B部分現為上訴人丁○○所占有（
    上有系爭42號建物），C、D部分則為上訴人丙○○、乙○○
    所占有（上有系爭40號建物），又系爭40號建物內設有宏威
    機車行，至今仍營業中。
  (三)丁○○就系爭42號建物有事實上處分權，丙○○就系爭40號
    建物有事實上處分權。
四、被上訴人主張系爭土地為上訴人無權占有，上訴人丁○○、
    丙○○就其占有系爭土地並不爭執，惟丁○○、丙○○抗辯
    渠二人業已因時效而取得地上權，並非無權占有，且乙○○
    僅為丙○○之占有輔助人，並無拆屋還地權能，而被上訴人
    請求拆屋還地所得利益甚小，但將使渠二人之房屋結構受損
    而無法使用，損害難以估計，被上訴人之請求亦屬權利濫用
    ，且被上訴人請求之不當得利金額過高云云。惟為被上訴人
    所否認。是本件兩造所爭執者，厥為：(一)上訴人丁○○、丙
    ○○是否已因時效取得地上權，而非無權占有。(二)被上訴人
    主張拆屋還地有無權利濫用之情形。(三)上訴人乙○○是否應
    負拆屋還地之責。(四)被上訴人請求之不當得利是否過高。茲
    分述之。
五、上訴人丙○○、丁○○是否已因效取得地上權，而非無權占
    有部分：
  (一)按主張時效取得地上權者，須為以行使地上權之意思而占有
    始足當之，若依其所由發生事實之性質，無行使地上權之意
    思者，非有變為以行使地上權之意思而占有之情事，其取得
    時效，不能開始進行 (最高法院64年度台上字第2552號判例
    意旨參照)。又占有土地建築房屋，有以無權占有之意思，
    有以所有之意思，有以租賃或借貸之意思為之，非必皆以行
    使地上權之意思而占有，故主張以行使地上權之意思而占有
    者，應負舉證責任 (最高法院84年度台上字第748號判決意
    旨足參)。
  (二)本件上訴人丁○○、丙○○雖抗辯其於民國50年間即於系爭
    土地上興建系爭40號及42號建物，至今以和平方式繼續使用
    系爭土地超過20年，已符合時效取得地上權之要件云云。惟
    查：(1)上訴人丁○○於原審僅陳述：希與被上訴人協商，是
    買或租等語；上訴人丙○○則稱：不知占用面積為何，倘要
    拆除，應將屬其部分留下等語（均見原審卷第67頁），並無
    行使地上權之意。上訴人丁○○於本院猶稱：「當時因為知
    道該地不是我的，但是地主都沒有出現，我認為所有權沒有
    拿到就是違章建築，就是希望有一天地主出現的時候能購買
    下此地。」、「（在居住時是否知道房屋隨時會被拆除）我
    知道地不是我的，如果地主出現的話，我希望能夠買下土地
    ，以免房屋被拆除。」等語明確（見本院卷第72頁）；上訴
    人丙○○於本院亦稱：「當時因為沒有錢所以向他人買違章
    建築，但是房屋不是我蓋的，也不知道那塊地是何人的，當
    初是因為沒有錢所以買違章建築比較便宜」、「我與丁○○
    是隔壁鄰居，他與我差不多同一時間買違章建築，…，我希
    望他們能夠開出條件給我們。」等語（見本院卷第72頁），
    足見上訴人丁○○、丙○○於購買系爭40號及42號建物時即
    已明知該建築佔用他人土地，僅因價格價較為便宜而買進，
    且希望於地主出現後價購系爭土地，則渠二人顯非以行使地
    上權之意思占有系爭土地至明。(2)上訴人丁○○、丙○○雖
    以由丙○○當庭稱：當初是因買受該違章建築，始住居該處
    ；丁○○稱：地上物是其所有，才住居該處等語，已足證丁
    ○○、丙○○二人係以在他人土地上有建築物或工作物而占
    有使用系爭土地，顯係以行使地上權之意思而占有系爭土地
    云云。惟查：依前揭(1)所述，上訴人丙○○、丁○○並無行
    使地上權之意使用系爭土地，且依占有人在他人土地上有建
    築物或其他工作物或竹木之原因，或係本於所有權之意思或
    係基於無權占有之意思，或基於越界建築使用，或界址不明
    致誤認他人土地為自己所有，或因不知為他人土地而誤為占
    有使用，或基於借用之意思，不一而足，非必皆以行使地上
    權之意思而占有，尚不能僅以占有人在他人土地上有建築物
    或其他工作物或竹木之客觀事實，即認占有人主觀上係基於
    行使地上權之意思而占有（最高法院91年台上字第2225號判
    決參照），是尚難以丁○○、丙○○業已在該違章建築內居
    住逾20年，即遽認其係以行使地上權之意占有使用系爭土地
    ，上訴人此之抗辯，尚難採取。(3)此外上訴人丁○○、丙○
    ○復未提出任何證據以實其說，是上訴人丙○○、丁○○既
    未能舉證證明其有變為以行使地上權之意思而占有之情事，
    揆諸前揭判例意旨，其取得時效，自不能開始進行。是上訴
    人丁○○、丙○○主張時效取得地上權者，要無可採。
  (三)丁○○、丙○○既非以行使地上權之意占有使用系爭土地，
    自無因時效而取得地上權，是其使用系爭土地即屬無權占有
    。
六、被上訴人主張拆屋還地有無權利濫用部分：
  (一)按權利之行使，不得違反公共利益，或以損害他人為主要目
    的。行使權利，履行義務，應依誠實及信用方法，民法第14
    8條定有明文。又民法第148條第1項係規定行使權利，不得
    以損害他人為主要目的，若當事人行使權利，雖足使他人喪
    失利益，而苟非以損害他人為主要目的，即不在該條所定範
    圍之內（最高法院45年台上字第105號判例參照）。
  (二)上訴人之系爭房屋係屬違章建築，為兩造所不爭執，該建物
    係完全坐落於被上訴人(正義段三小段511地號)及他人之土
    地 (正義段三小段512、518、518-1、519地號)，有複丈成
    果圖可參，此觀之上訴人丁○○、丙○○均陳稱不知其買受
    之違章建物坐落之基地是何人所有及基地不是其所有者可知
    （見本院卷第71至72頁），而複丈成果圖中之正義段三小段
    519地號，係屬台北市所有之國有土地，亦有土地登記簿謄
    本可稽（見本院卷第104頁），則上訴人之違章建物完全無
    權坐落於他人土地上，上述任何土地所有人皆可以依法請求
    上訴人就其無權佔有之部分拆屋還地，倘僅因其買受之違章
    建築物係占用不同土地所有人之土地，於各個土地所有人請
    求拆屋還地時，若其均得以各個所有人之土地面積甚少，拆
    除所得利益甚微，其損害甚大為由，而主張土地所有人權利
    濫用，其即可獲至全部建物無須拆除之利益，則對土地所有
    人言，當非公平。況上訴人明知系爭違章建築物係全部占用
    他人土地，其在未合法獲得讓售土地之前，即予買受，以造
    成既成事實，其果因被上訴人訴請拆屋而受有損害，亦屬咎
    由自取。
  (三)上訴人丙○○、丁○○既未舉證證明渠等占有使用系爭土地
    係基於行使地上權之意思，並因時效取得地上權，已如前述
    ，而系爭土地為被上訴人所有，則被上訴人本於民法第767
    條之物上請求權規定，請求上訴人拆屋還地，係為保障自己
    及股東之利益，並非專以損害上訴人為目的，依前揭說明，
    難認有何權利濫用之情事。是上訴人抗辯被上訴人權利濫用
    ，要無可採。
七、再按請求返還占有物之訴，固應以現在占有該物之人為被告
    ，惟所稱占有，不惟指直接占有，即間接占有亦包括在內。
    貸與人係經由借用人維持其對借用物之事實上管領力，依民
    法第941條規定為間接占有人，不失為現在占有人，借用人
    依其自己之使用目的而占有，則係直接占有人，並非貸與人
    之占有輔助人 (最高法院82年度台上字第1178號、90年度台
    上字第2217號判決意旨參照)。上訴人復辯稱上訴人乙○○
    係經上訴人丙○○之同意及指示始於95年8月間於該建物一
    角落修理機車，有當時設立招牌可證，故上訴人乙○○僅是
    占有輔助人云云。然查：
  (一)系爭40號建物上有上訴人乙○○所經營之宏威機車行，現仍
    在經營中（見本院卷第72頁），並有照片及乙○○名片影本
    各1張附卷可稽（見原審卷第56 至57頁），且上訴人丙○○
    於本院陳稱：「我與乙○○之關係，他叫我為叔叔，…，我
    原來是做路邊攤，這間房屋原本是在做麵食生意，後來因為
    我身體差無法做，就給乙○○使用。」等語明確（見本院卷
    第72頁），且原審會同中山戶政事務所地政人員及被上訴人
    訴訟代理人、上訴人丁○○、丙○○至現場勘驗，當日之勘
    驗測量筆錄記載：「請補正被告丙○○之住址〈現場門牌載
    為臨40號〉，目前由乙○○經營宏威機車行。」等情（見原
    審卷第36頁），當時在場之上訴人丙○○亦未為任何反對之
    意思表示，堪認上訴人乙○○係依其自己之使用目的而占有
    ，依前揭說明，上訴人乙○○係直接占有人，並非丙○○之
    占有輔助人，是上訴人此之所辯，亦無足取。
  (二)惟系爭40號建物係上訴人丙○○買受，丙○○始有事實上處
    分，乙○○僅係丙○○允許使用之人，雖於系爭40號建物上
    為經營機車行而設置招牌等裝潢之物品，惟招牌已取下，業
    據丙○○陳述在卷（見本院卷第71頁反面），而其餘為經營
    機車行所為之裝潢物品，應屬添附於系爭40號建物之不動產
    所有人所有（民法第811條），則乙○○就系爭40號建物並
    無拆除權能，是被上訴人請求乙○○拆除系爭40號建物，即
    屬無據。又乙○○雖得丙○○同意而使用系爭40號建物，然
    系爭40號建物既無權占有被上訴人所有之基地，則乙○○使
    用系爭40號建物基地，對被上訴人而言，亦屬無權占有，是
    被上訴人請求乙○○自系爭40號建物基地遷出部分，即屬正
    當。至被上訴人請求乙○○返還系爭土地部分，因系爭土地
    係丙○○以買受系爭40號建物方式無權占有，自應由丙○○
    返還系爭土地即已足，乙○○則無此義務，是被上訴人請求
    乙○○返還系爭土地，尚非正當。
八、末按所有人對於無權占有或侵奪其所有物者，得請求返還之
    ，民法第767條前段定有明文。又無法律上之原因而受利益
    ，致他人受損害者，應返還其利益，民法第179條前段亦有
    明定。另無權占有他人房屋，可獲得相當於租金之利益（最
    高法院61年台上字第1695號判例參照)。查本件上訴人丁○
    ○所有之系爭42號建物既無權占用如複丈成果圖所示系爭土
    地上A部分面積5.44平方公尺、B部分面積13.26平方公尺，
    而上訴人丙○○、乙○○亦無權占用如複丈成果圖所示系爭
    土地上C部分面積10.3平方公尺、D部分面積26平方公尺，上
    訴人無權占用前揭土地，即屬無法律上原因而受有使用土地
    之利益，並致被上訴人無法利用該地而受有相當於租金之損
    害，被上訴人自得依民法第179條之規定，請求上訴人丁○
    ○、丙○○給付相當於租金之不當得利。上訴人雖以被上訴
    人請求之不當得利金額過高抗辯。惟查：
  (一)按城市地方房屋之租金，以不超過土地及其建築物申報總價
    年息百分之10為限，土地法第97條第1項定有明文。此規定
    於租用基地建築房屋均準用之，並為同法第105條所明定。
    又城市地方供營業用之房屋，承租人得以營商而享受商業上
    之特殊利益，非一般供住宅用之房屋可比，所約定之租金，
    自不受土地法第97條規定之限制 (最高法院95年度台上字第
    82號判決意旨參照)。查系爭土地位於台北市中山區○○○
    路，編定為「第三種商業區」（見本院卷第57頁），而上訴
    人乙○○並於系爭40號建物開設宏威機車行，至今仍營業中
    ，已如前述，是系爭40號建物係城市地方供營業用之房屋，
    揆諸首揭說明，自不受土地法第97條規定之限制。況系爭51
    1地號土位處精華地段，且鄰近公車站、捷運站，交通便利
    ，土地利用價值極高，經本院審酌上情，被上訴人主張依土
    地申報總價年息10%計算不當得利，應屬適當。上訴人辯稱
    原判決逕以土地法規定之最高上限為計算基準，亦屬過高，
    應以不超過百分之5為適當云云，並未提出任何確切證據供
    本院參酌，為不足採。
  (二)又系爭土地自89年7月起至92年12月止，其申報地價為每平
    方公尺6萬3600元，自93年1月起之申報地價為每平方公尺6
    萬9120元，此有土地第二類登記謄本、地價謄本在卷可稽（
    見原審卷第9頁、第17頁），則被上訴人主張自90年5月3日
    起至92年12月31日止，按每平方公尺6萬3600元，自93年1月
    1日起至返還土地日止，按每平方公尺6萬9120元為計算基礎
    ，即屬有據。
  (三)又按消滅時效，因請求而中斷。又時效因請求而中斷者，若
    於請求後6個月內不起訴，視為不中斷，民法第129條第1項
    第1款、第130條分別定有明文。且債務人若不行使其抗辨權
    ，法院自不得以消滅時效業已完成，即認請求權已歸消滅（
    最高法院29年上字第1195號判例意旨參照）。經查：
  本件上訴人均未援引時效抗辯，且被上訴人就遭占用土地所
    發出之存證信函，已分別於95年5月3日、95年2月8日由上訴
    人丁○○、丙○○所收受，有掛號郵件收件回執2紙在卷可
    稽（見原審卷第13、16頁），且迄至95年7月28日被上訴人
    起訴日止，均未逾6個月，是依前揭規定，被上訴人對上訴
    人丁○○自90年5月3日起之不當得利請求權，對上訴人丙○
    ○自90年2月8日起之不當得利之請求權，其消滅時效均已中
    斷。則被上訴人請求上訴人丁○○、丙○○分別給付自90年
    5月3日、90年2月8日起算之相當於租金之不當得利，即屬可
    採。
  上訴人丁○○部分：上訴人丁○○所有之系爭42號建物無權
    占用如複丈成果圖所示系爭土地上A部分面積5.44平方公尺
    、B 部分面積13.26平方公尺，計18.7平方公尺，已如前述
    ，則被上訴人可請求上訴人丁○○給付之金額計算如下：
　  (1)自90年5月3日起至92年12月31日止，共2年又243日，計
  　  31萬7043元（計算式：﹝6萬3600元×18.7平方公尺×10%
      ﹞×﹝2年＋243/365日﹞＝31萬7043元，元以下四捨五入
      ）。
  　(2)93年1月1日起至95年7月31日止，共2年7個月，計33萬3
      907　元（計算式：﹝6萬9120元×18.7平方公尺×10%﹞
      ×﹝2年＋7/12﹞＝33萬3907元，元以下四捨五入）。
  　(3)綜上，丁○○自90年5月3日起至95年7月31日止，應給付
      被上訴人65萬950元（317043＋333907＝650950）。
    (4)自95年8月1日起至返還土地之日，按月1萬771元（計算式
    　：﹝6萬9120元×18.7平方公尺×10%﹞×1/12＝1萬771元
      ，元以下四捨五入）。
  上訴人丙○○部分：上訴人丙○○所有之系爭40號建物無權
    占用如複丈成果圖所示系爭土地上C部分面積10.3平方公尺
    、D部分面積26平方公尺，計36.3平方公尺，則被上訴人可
    請求上訴人丙○○給付之金額如下：
　  (1)自90年2月8日起至92年12月31日止，共2年又327日，計
  　  66萬8568元（計算式：﹝6萬3600元×36.3平方公尺×10%
      ﹞×﹝2年＋327/365日﹞＝66萬8568元，元以下四捨五入
      ）。
  　(2)93年1月1日起至95年7月31日止，共2年7個月，計64萬817
      3元（計算式：﹝6萬9120元×36.3平方公尺×10%﹞×﹝2
      年＋7/ 12﹞＝64萬8173元，元以下四捨五入）。
  　(3)綜上，丙○○自90年2月8日起至95年7月31日止，應給付
      被上訴人131萬6741元（668568＋648173＝0000000）。
    (4)自95年8月1日起至返還土地之日，按月2萬909元（計算式
   　 ：﹝6萬9120元×36.3平方公尺×10%﹞×1/12＝2萬909元
      ，元以下四捨五入）。
九、綜上所述，上訴人丁○○所有之系爭42號建物、及丙○○所
    有之系爭40號建物均無權占用被上訴人所有之系爭土地，各
    如複丈成果圖所示，而乙○○固經丙○○同意而使用系爭40
    號建物，惟其使用系爭40號建物基地，同是無權占有，是被
    上訴人本於所有權請求上訴人丁○○、丙○○拆屋還地，及
    請求上訴人乙○○自系爭40號建物基地遷出，並請求丁○○
    、丙○○給付相當租金之不當得利，即屬正當，應予准許。
    至其請求上訴人乙○○拆屋還地，即非正當，不應准許。又
    上訴人敗訴部分，上訴人陳明願供擔保為免假執行之宣告，
    經核於法並無不合，爰酌定相當擔保金額准許之。原審就超
    過上開應准許部分，為上訴人敗訴之判決，並為假執行之宣
    告，自有未洽。上訴意旨就此部分指摘原判決不當，求予廢
    棄改判，為有理由。至於上開應准許部分，原審判命上訴人
    給付，並為假執行之宣告，核無違誤，上訴意旨，就此部分
    ，仍執陳詞，指摘原判決不當，求予廢棄，為無理由，應駁
    回其上訴。
貳、反訴部分：
一、按於二審提起反訴，非經他造同意不得為之。但於某法律關
    係之成立與否有爭執，而本訴裁判應以該法律關係為據，並
    請求確定其關係者，不在此限，民事訴訟法第446條第2項第
    1款定有明文。查本件被上訴人於原審以上訴人無權占有系
    爭土地為由，請求上訴人將佔用土地上之建物拆除，並返還
    所佔用之土地，及請求相當於租金之不當得利。上訴人即反
    訴原告丙○○、丁○○於本院反訴主張渠等已因時效取得地
    上權，並非無權占有，是本件又應以該時效取得地上權為判
    斷之依據，反訴原告即上訴人提起反訴，雖為反訴被告即被
    上訴人所不同意，惟經核與上開規定相符，應予准許，合先
    敘明。
二、反訴原告（即上訴人丁○○、丙○○）主張：伊於民國50年
    間即於系爭土地上興建系爭40號及42號建物，使用居住迄今
    已逾30年，此觀之62年間房屋稅繳納通知書，及被上訴人於
    原審所提出之台北市中山區戶政事務所函明確指出「林森北
    路40號係於57年8月3日編釘」足資為證，伊係以和平方式繼
    續使用系爭土地超過20年，已符合地上權取得時效之要件，
    有合法占有權源，並非無權占有。並聲明：(一)確認反訴原告
    丁○○就反訴被告所有坐落於系爭511地號土地，如複丈成
    果圖所示A部分面積5.44平方公尺、B部分面積13.26平方公
    尺之地上請求權登記請求權存在。(二)反訴被告應容忍反訴原
    告丁○○就坐落系爭511地號土地，如複丈成果圖所示A部分
    面積5.44平方公尺、B部分面積13.26平方公尺向地政機關辦
    理時效取得地上權登記。(三)確認反訴原告丙○○就反訴被告
    所有坐落於系爭511地號土地，如複丈成果圖所示C部分面積
    10.3平方公尺、D部分面積26平方公尺之地上請求權登記請
    求權存在。(四)反訴被告應容忍反訴原告丙○○就坐落系爭
    511地號土地，如複丈成果圖所示C部分面積10.3平方公尺、
    D部分面積26平方公尺向地政機關辦理時效取得地上權登記
    。(五)願供擔保請准宣告假執行。
三、反訴被告（即被上訴人）則以：反訴之追加並不合法。反訴
    原告並無行使地上權之意思，顯係基於無權占有之意思而占
    有系爭土地，渠等主張時效取得地上權並不可採等語，資為
    抗辯。並答辯聲明：駁回反訴原告之反訴。
四、經查：反訴原告丁○○、丙○○於原審僅陳述：希與反訴被
    告協商，是買或租等語，反訴原告丙○○則稱：不知占用面
    積為何，倘要拆除，應將屬其部分留下等語（均見原審卷第
    67  頁），並無行使地上權之意。且反訴原告丁○○、丙○
    ○於購買系爭40號及42號建物時即已明知該建築佔用他人土
    地，僅因價格價較為便宜而買進，並希望於地主出現後價購
    系爭土地，則渠二人顯非以行使地上權之意思占有系爭土地
    至明。反訴原告雖以由丙○○當庭稱：當初是因買受該違章
    建築，始住居該處；丁○○稱：地上物是其所有，才住居該
    處等語，已足證丁○○、丙○○二人係以在他人土地上有建
    築物或工作物而占有使用系爭土地，顯係以行使地上權之意
    思而占有系爭土地云云。惟查：反訴原告丙○○、丁○○並
    無行使地上權之意使用系爭土地，且在他人土地上有建築物
    或其他工作物或竹木之原因諸多，或係本於所有權之意思或
    係基於無權占有之意思，或基於越界建築使用，或界址不明
    致誤認他人土地為自己所有，或因不知為他人土地而誤為占
    有使用，或基於借用之意思，不一而足，非必皆以行使地上
    權之意思而占有，尚不能僅以占有人在他人土地上有建築物
    或其他工作物或竹木之客觀事實，即認占有人主觀上係基於
    行使地上權之意思而占有，已如前述，是尚難以丁○○、丙
    ○○業已在該違章建築內居住逾20年，即遽認其係以行使地
    上權之意占有使用系爭土地。此外反訴原告丁○○、丙○○
    復未提出任何證據以實其說，是反訴原告丙○○、丁○○既
    未能舉證證明其有變為以行使地上權之意思而占有之情事，
    揆諸前揭判例意旨，其取得時效，自不能開始進行。是反訴
    原告丁○○、丙○○主張時效取得地上權者，要無可採。
五、綜上，反訴原告主張渠等已因時效取得地上權云云，尚無可
    採，其反訴請求反訴被告容忍渠二人就系爭土地為地上權登
    記，並為假執行之聲請，即非正當，應予駁回。
、本件事證已臻明確，兩造其餘主張與舉證，經審酌核與判決
    結果不生影響，爰不逐一論述，併此敘明。
肆、據上論結，本件上訴為一部有理由，一部無理由，反訴為無
    理由，依民事訴訟法第450條、第449條第1項、第78條、第7
    9條，判決如主文。
中　　華　　民　　國　　96　　年　　10　　月　　16　　日
                  民事第七庭
                        審判長法　官  鄭三源
　　　　　　　　　　　　  　　法　官  王聖惠
　　　　　　　　　　　　　  　法　官  周美月
正本係照原本作成。
如不服本判決，應於收受送達後20日內向本院提出上訴書狀，其
未表明上訴理由者，應於提出上訴後20日內向本院補提理由書狀
（均須按他造當事人之人數附繕本）上訴時應提出委任律師或具
有律師資格之人之委任狀；委任有律師資格者，另應附具律師資
格證書及釋明委任人與受任人有民事訴訟法第466條之1第1項但
書或第2項（詳附註）所定關係之釋明文書影本。
中　　華　　民　　國　　96　　年　　10　　月　　16　　日
　　　　　　　　　　　　　　　書記官  李華安
附註：
民事訴訟法第466條之1（第1項、第2項）：
對於第二審判決上訴，上訴人應委任律師為訴訟代理人。但上訴
人或其他法定代理人具有律師資格者，不在此限。
上訴人之配偶、三親等內之血親、二親等內之姻親，或上訴人為
法人、中央或地方機關時，其所屬專任人員具有律師資格並經法
院認為適當者，亦得為第三審訴訟代理人。
